臺灣高等法院刑事判決
110年度上訴字第1135號
上  訴  人  臺灣士林地方檢察署檢察官
被      告  TALAS OZGUR（中文名：林塔拉）





上列上訴人因被告傷害案件，不服臺灣士林地方法院109年度原
訴字第10號，中華民國110年1月21日第一審判決（起訴案號：臺
灣士林地方檢察署109年度調偵字第203號），提起上訴，本院判
決如下：
    主  文
原判決關於TALAS OZGUR部分撤銷。
TALAS OZGUR犯傷害罪，處拘役貳拾日，如易科罰金，以新臺幣
壹仟元折算壹日。緩刑貳年。
    事  實
一、TALAS OZGUR（下稱林塔拉）於民國108年9月26日凌晨2時47
    分許，在新北市○○區○○街00○0號釣蝦場内，因故與游聲雄、
    周鈺勝（該2人經原審判決各處拘役40日、30日確定）發生
    爭執，並由周鈺勝、游聲雄包圍、推擠林塔拉，詎林塔拉竟
    心生不滿而萌生還擊之傷害犯意，先徒手揮擊周鈺勝臉部一
    拳，造成周鈺勝受有鼻骨閉鎖性骨折之傷害，而周鈺勝受傷
    後，即與游聲雄共同基於傷害之犯意聯絡，推由游聲雄出手
    在釣蝦場大門外，手持剪刀揮刺、丟擲林塔拉，致林塔拉受
    有後背多處擦傷、左手上臂前臂多處擦傷、右手上臂前臂多
    處擦傷等傷害。嗣經警到場處理，而查悉上情。
二、案經周鈺勝訴由新北市政府警察局淡水分局移送臺灣士林地
    方檢察署檢察官偵查起訴。
    理  由
壹、程序事項
    按被告以外之人於審判外之陳述，雖不符刑事訴訟法第159
    條之1至159條之4之規定，而經當事人於審判程序同意做為
    證據，法院審酌該言詞陳述或書面陳述做成時之情況，認為
    適當者，亦得為證據；又當事人、代理人或辯護人於法院調
    查證據時，知有刑事訴訟法第159條第1項不得為證據之情形
    ，而未於言詞辯論終結前聲明異議者，視為有前項之同意，
    刑事訴訟法第159條之5定有明文。經查，檢察官、上訴人即
    被告林塔拉（下稱被告）於本院審判程序時就證據能力均表
    示沒有意見等語（本院卷第236至238頁），供述證據部分視
    為同意作為證據，本院審酌各該證據做成或取得時狀況，並
    無顯不可信或違法取得等情況，且經本院依法踐行證據調查
    程序並認為適當，而有證據能力；其餘資以認定本案犯罪事
    實之非供述證據，亦查無違反法定程序取得之情形，依刑事
    訴訟法第158條之4之反面解釋，亦有證據能力。
貳、實體事項
一、認定犯罪事實所憑之證據及理由
　  訊據被告固坦承於上開時間與其太太及朋友至新北市○○區○○
    街00○0號釣蝦場（下稱本案釣蝦場）消費，其太太在結帳時
    ，對方與其太太爭議，恐嚇其太太，其拉其太太出來，對方
    追出來，還不斷恐嚇，其與其太太靠近車子時，對方還拿剪
    刀要攻擊其，其才用手防衛反擊，之後發現不行才做比較強
    烈的防衛等情，惟矢口否認有上開傷害犯行，辯稱：當天是
    我生日，大家都喝得很多，在那邊疊酒罐子（鋁罐）玩樂，
    另一桌的人坐在50公尺外，我玩掉落的酒罐不可能滾到他們
    桌邊，我只是在桌上玩，沒有拿來丟，結果對方忽然對我挑
    釁，我太太及朋友先後要到停車場，結果對方持剪刀追出來
    ，我沒有惡意傷害他們，是他們先挑釁，如果我有蓄意傷害
    他們，當時警察來時為何並未拘禁我云云。惟查：
　㈠被告於前揭時、地有與周鈺勝發生肢體衝突，周鈺勝在爭執
    中受有鼻骨閉鎖性骨折之傷害等情，業據被告於警詢及原審
    審理中供承明確(偵卷第12至13頁，原審卷二第191頁)，核
    與證人即告訴人周鈺勝、證人游聲雄、林金雀之證述相符(
    偵卷第19至21、27至29、117、119頁，原審卷二第62、192
    至193頁)，復有周鈺勝之淡水馬偕紀念醫院乙種診斷證明書
    在卷為證(偵卷第71頁)，此部分事實，首堪認定。
　㈡次查，觀諸案發現場檔案名稱[CH03]0000-00-0000.40.00及
    檔案名稱[CH04]0000-00-0000.40.00之監視器畫面，內容略
    以：「02:46:40，周鈺勝以右手持拖鞋指向林塔拉，林塔拉
    以左手往周鈺勝丟擲1物品，周鈺勝奔向林塔拉座位將桌子
    右方抬起後，林塔拉從桌子左方將桌子掀倒，周鈺勝與林塔
    拉在桌子兩邊爭執，02:46:46，游聲雄從左上方返回畫面往
    林塔拉走去，其以右手推林塔拉1下，之後又以左手拉林塔
    拉並右手握拳，惟遭旁人攔阻。後周鈺勝右手握拳舉起，林
    塔拉以左手揮擊周鈺勝，游聲雄見狀上前走向林塔拉，被白
    衣白髮男子攔阻，周鈺勝以右手摀住臉部。」有上開各該檔
    案之勘驗筆錄及截圖在卷為證(原審卷二第66至69、73至85
    頁)，足認被告確係先遭周鈺勝及游聲雄包圍，且游聲雄已
    然對林塔拉為推擠之行為，復與周鈺勝均對被告舉起拳頭，
    顯係作勢毆打被告，被告則先毆打周鈺勝臉部1拳，此部分
    事實，亦堪認定。
　㈢證人即偕被告在案發現場友人高原清於本院證稱：當天我是
    與被告、被告太太共6位去本案釣蝦場消費，因我要開車，
    所以我沒有喝酒，他們喝完我先走，我跟另一個女生在門口
    等很久，他們都沒出來，我下去看，被告好像被欺負，對方
    好像有3個人，因我與被告也沒辦法溝通，幫不了他，當時
    他1人在那邊，後來旁邊有個人好像要攻擊他，我轉過頭來
    ，另一邊有拿剪刀的人走過來，當我再轉頭過來看時那個人
    已經在流鼻血，我朋友那個女生幫流鼻血的止血，後來持剪
    刀的人向被告丟剪刀後就跑去7-11，被告處理啤酒罐時我人
    在外面，不知道發生什麼事也不知道衝突原因，沒看到被告
    有無拿啤酒罐堆疊起來等語。
　㈣按刑法上之防衛行為，祇以基於排除現在不法之侵害為已足
    ，防衛過當，指防衛行為超越必要之程度而言，防衛行為是
    否超越必要之程度，須就實施之情節而為判斷，即應就不法
    侵害者之攻擊方法與其緩急情勢，由客觀上審察防衛權利者
    之反擊行為，是否出於必要以定之（最高法院63年台上字第
    2104號判例意旨參照）。按刑法上正當防衛之防衛行為須具
    有「必要性」，亦即其防衛之反擊行為，須出於必要，如為
    防衛自己或他人之權利，該項反擊行為顯然欠缺必要性，非
    不可排除，即不能成立正當防衛，以阻卻違法；亦即，縱令
    一方先行出手，還擊之一方，在客觀上苟非單純對於現在不
    法之侵害為必要排除之反擊行為，因其本即有傷害之犯意存
    在，自無主張防衛權之餘地（最高法院79年度臺上字第38號
    、96年度臺上字第3526號判決意旨參照）。查依上開監視器
    錄影畫面所示，被告係先向周鈺勝丟擲物品，雙方乃掀桌子
    引起爭執，游聲雄乃推被告並右手握拳擬毆擊被告，惟為旁
    人所攔阻，周鈺勝趁勢握右拳擬毆擊被告，被告則先行毆擊
    周鈺勝，足見被告在周鈺勝、游聲雄包圍下，先行毆擊周鈺
    勝，依當時客觀情勢觀之，被告林塔拉固遭包圍、推擠，然
    周鈺勝、游聲雄業遭旁人阻攔，被告旋萌生還擊之犯意而先
    揮擊周鈺勝，依前述說明，已難認屬正當防衛，至證人高原
    清上開證述，亦無從分辨何人先行不法之侵害，依前揭最高
    法院判決意旨，互毆雙方均不得主張防衛權等情，是被告前
    開所辯，尚無從執以為有利於被告之認定。
　㈤要之，被告所辯，無非事後圖卸之飾詞，委不足取，本案事
    證明確，被告犯行至堪認定，應依法論科。
二、論罪科刑
　  核被告所為，係犯刑法第277條第1項傷害罪。
三、撤銷改判之理由
　  原審未仔細勾稽，遽以不能證明被告犯罪，而為無罪諭知，
    認事用法，均有未洽，檢察官執此為上訴意旨，即為有理由
    ，自應由本院予以撤銷改判。爰審酌被告係外籍人士，僅因
    細故與人爭執，進而互毆，犯後始終否認犯行，態度尚非良
    好，兼衡其犯罪之目的、手段、被害人傷勢及其他一切情狀
    ，量處拘役20日並諭知易刑之折算標準。姑念被告並無前科
    ，素行良好，一時失慮致犯刑章，經此次科刑教訓，當知所
    警惕，殊無再犯之虞，爰併宣告緩刑2年，以勵自新。被告
    係土耳其籍乙節，有居留證、護照等在卷可查，固為外國人
    ，但就在我國境內所犯本案犯行，既受拘役之刑之宣告，尚
    與刑法第95條規定要件不符，故無從諭知驅逐出境之必要，
    附此敘明。
據上論斷，應依刑事訴訟法第369條第1項前段、第364條、第299
條第1項前段，判決如主文。
本案經檢察官王芷翎提起公訴，檢察官郭騰月提起上訴，檢察官
何明楨到庭執行職務。
中　　華　　民　　國　　110 　年　　11　　月　　4 　　日
                  刑事第十九庭  審判長法　官  曾淑華
                                      法　官  陳文貴
                                      法　官  許文章
以上正本證明與原本無異。
如不服本判決，應於收受送達後20日內向本院提出上訴書狀，其
未敘述上訴之理由者並得於提起上訴後20日內向本院補提理由書
（均須按他造當事人之人數附繕本）「切勿逕送上級法院」。
                                      書記官  陳盈芝
中　　華　　民　　國　　110 　年　　11　　月　　4 　　日
附錄：本案論罪科刑法條全文
中華民國刑法第277條
傷害人之身體或健康者，處五年以下有期徒刑、拘役或五十萬元
以下罰金。
犯前項之罪，因而致人於死者，處無期徒刑或七年以上有期徒刑
；致重傷者，處三年以上十年以下有期徒刑。